【裁判字號】    99,抗,799
【裁判日期】    990706
【裁判案由】    聲請罰鍰
【裁判全文】
臺灣高等法院民事裁定                   99年度抗字第799號
抗  告  人  群英企業股份有限公司
法定代理人  甲○○
抗告人因與相對人乙○○間聲請罰鍰事件，對於中華民國99年4
月19日臺灣板橋地方法院99年度聲字第82號所為裁定提起抗告，
本院裁定如下：
    主  文
抗告駁回。
抗告費用由抗告人負擔。
    理  由
一、本件相對人於原法院聲請意旨略以：抗告人前經原法院以98
    年度司字第246號裁定，應接受檢查人即劉哲瑋會計師檢查
    其業務帳目及財產情形，並經本院以98年度非抗字第115號
    裁定確定在案。嗣檢查人至抗告人公司洽詢有關檢查工作範
    圍，經抗告人以尚有再審程序未結，不提示相關帳冊、憑證
    ，供檢查人執行檢查工作，爰依公司法第245條第3項之規定
    ，聲請法院裁罰等語。原法院認抗告人對於檢查人檢查確有
    拒絕檢查之行為，處以新臺幣（下同）5萬元罰鍰。抗告人
    不服，提起本件抗告。
二、抗告理由略以：相對人乙○○並非抗告人之實際出資股東，
    於伊公司股東登記名簿上所載之股份，乙○○均無實際出資
    ，故乙○○既非伊之股東，自不符公司法第245條第1項規定
    聲請選任檢查人之要件，伊亦無違反公司法前揭規定云云。
三、經查：
  (一)按繼續1年以上，持有已發行股份總數3%以上之股東，得聲
    請法院選派檢查人，檢查公司業務帳目及財產情形。對於檢
    查人之檢查有妨礙、拒絕或規避行為者，處新臺幣2萬元以
    上10萬元以下罰鍰。公司法第245條第1、3項定有明文。又
    按法院並非專以辦理審判事務為限，有時亦得就實質意義之
    行政事項為裁判。依公司法第245條第1、2、3項規定，檢查
    人既由法院選派，而檢查人於完成檢查後，亦應向法院提出
    檢查報告，則對於檢查有妨礙、拒絕或規避行為者，亦應由
    法院裁罰，權責始能相符，此有最高法院95年度台抗字第22
    7號裁定意旨可資參照。
  (二)查相對人前依公司法第245條規定聲請原法院選派檢查人，
    經原法院以98年度司字第246號裁定選派劉哲瑋會計師為檢
    查人，並經本院以98年度抗字第200號裁定駁回抗告人之抗
    告及經本院以98年度非抗字第115號裁定駁回抗告人之再抗
    告而確定在案，有上開裁定影本在卷可稽（見原法院卷第7
    至10頁、本院卷第11至14頁）。
  (三)次查抗告人抗辯相對人並非伊實際出資之股東，非屬「繼續
    1年以上，持有已發行股票總數3%以上之股東」，故相對人
    自不符公司法第245條第1項規定聲請法院選派檢查人之要件
    ，無權聲請云云，然查相對人主張其為抗告人公司繼續1年
    以上持有抗告人公司已發行股份總數5.8%之股東乙節，已據
    其於上開司字案中提出相對人公司變更登記表及股東名簿為
    證，此觀上開司字裁定內容甚明（見本院卷第8頁），而抗
    告人就其抗辯未舉證以實其說，自難逕以其空言否認即推翻
    股東名簿之記載，所辯尚不足採；又本院業以98年度非再抗
    字第8號裁定駁回抗告人再審聲請，亦有該裁定在卷可佐（
    見原法院卷第13頁）；且兩造間縱有其他法律案件未結，亦
    非抗告人得拒絕提出帳目資料以供檢查人檢查之理由，是原
    法院認抗告人對於檢查人之檢查確有拒絕行為而審酌抗告人
    人選任上開檢查人確定迄今已長達數月仍為拒絕檢查行為之
    情節，處以5萬元罰鍰，於法尚無不合。抗告人執前詞指摘
    原裁定不當，聲明廢棄，為無理由，應予駁回。
四、據上論結，本件抗告為無理由，爰裁定如主文。
中    華    民    國    99    年    7     月    6     日
                    民事第二庭
                        審判長法  官  吳謙仁
                              法  官  李瓊蔭
                              法  官  黃莉雲
正本係照原本作成。
本裁定除以適用法規顯有錯誤為理由外，不得再抗告。如提起再
抗告，應於收受後10日內委任律師為代理人向本院提出再抗告狀
。並繳納再抗告費新台幣１千元。
中    華    民    國    99    年    7     月    6     日
                              書記官  魏汝萍

司法院資訊處製作；財團法人民間司法改革基金會備份。
